臺灣桃園地方法院刑事判決
110年度金訴字第171號
公  訴  人  臺灣桃園地方檢察署檢察官 
被      告  盧韋利


選任辯護人  劉哲睿律師
            林鈺雄律師
上列被告違反洗錢防制法等案件，經檢察官提起公訴（109年度
偵字第36943號），本院判決如下：
    主  文
盧韋利共同犯洗錢防制法第十四條第一項之洗錢罪，共貳罪，各
處有期徒刑伍月，均併科罰金新臺幣參萬元，罰金如易服勞役，
均以新臺幣壹仟元折算壹日。應執行有期徒刑柒月，併科罰金新
臺幣肆萬元，罰金如易服勞役，以新臺幣壹仟元折算壹日。
未扣案之犯罪所得新臺幣肆萬肆佰捌拾元沒收，於全部或一部不
能沒收或不宜執行沒收時，追徵其價額。
    事  實
盧韋利、真實姓名年籍不詳綽號「劉平」之成年人及「劉平」所
屬之詐騙集團成員共同意圖為自己不法之所有，基於詐欺取財及
洗錢之犯意聯絡，由盧韋利先向友人鄭博文取得鄭博文之父親鄭
俊亮名下申辦之彰化商業銀行帳號000-00000000000000號帳戶（
下稱彰化銀行帳戶）之帳號、胞弟鄭偉文名下申辦之渣打國際商
業銀行帳號000-00000000000000號帳戶（下稱渣打銀行帳戶）之
帳號後（鄭博文、鄭俊亮及鄭偉文均經檢察官為不起訴處分確定
），將上開2帳戶之帳號提供予「劉平」，嗣「劉平」所屬之詐
騙集團某成員以如附表編號一、二所示之詐騙方式詐騙如附表編
號一、二所示之告訴人，致其等陷於錯誤，而於附表編號一、二
所示匯款時間，匯入如附表編號一、二所示之金額至如附表一、
二所示之帳戶，隨後盧韋利再通知鄭博文自上開2帳戶中將款項
領出，鄭博文領款後扣除盧韋利許諾之報酬即將剩餘款項交付予
盧韋利，盧韋利則依「劉平」之指示，將詐騙所得款項匯出至其
他帳戶，藉此掩飾、隱匿上述詐騙所得之來源、去向，盧韋利因
而獲得新臺幣（下同）4萬480元之報酬（即附表編號一、二匯款
總額2%）。嗣如附表所示之告訴人陳家葳及林志聰發覺有異而報
警循線查獲上情。
    理  由
壹、程序方面：
一、供述證據部分：
    按被告以外之人於審判外之言詞或書面陳述，除法律有規定
    者外，不得作為證據。又被告以外之人於審判外之陳述，雖
    不符合同法第159條之1至第159條之4之規定，但經當事人於
    審判程序同意作為證據，法院審酌該言詞陳述或書面陳述作
    成時之情況，認為適當者，亦得為證據；而當事人、代理人
    或辯護人於法院調查時，知有該等不符合同法第159條之1至
    第159條之4之不得為證據之情形，而未於言詞辯論終結前聲
    明異議者，視為有前項之同意，刑事訴訟法第159條之5定有
    明文。查本判決所引用之被告盧韋利以外之人於審判外之陳
    述，被告、辯護人及檢察官於本院審理時均表示沒有意見，
    本院審酌上開證據資料製作時之情況，尚無違法不當及證明
    力明顯過低之瑕疵，亦認為以之作為證據應屬適當，依刑事
    訴訟法第159條之5第1項之規定，認前揭證據資料有證據能
    力。
二、非供述證據部分：
    至於卷內所存經本院引用為證據之非供述證據部分，與本件
    待證事實間均具有關連性，且無證據證明係公務員違背法定
    程序所取得，是依刑事訴訟法第158條之4之反面解釋，自有
    證據能力。
貳、實體方面：
一、認定事實之理由及依據：
　　訊據被告固坦承有向鄭博文借用彰化銀行及渣打銀行帳戶，
    並通知鄭博文自該2帳戶中提領告訴人陳家葳及林志聰所匯
    入之款項後交付予其收受等情不諱，惟矢口否認有何詐欺取
    財及洗錢等犯行，辯稱：我在柬埔寨金邊開車子保養廠，有
    一位中國人「劉平」常來我這邊修車，有天他問我可不可以
    用臺幣跟我換美金，我有答應，因為我人在金邊，「劉平」
    給我的臺幣我無法領，而我跟鄭博文是10幾年的好朋友，所
    以我就跟鄭博文說「劉平」匯的臺幣款項就匯到他的帳戶，
    因為鄭博文的信用不好，所以才用他弟弟的帳戶，「劉平」
    如果有匯到鄭博文提供的帳戶，就會聯繫我，我再通知鄭博
    文請他確認並將款項領出，我再將等值的美金匯給「劉平」
    ，或在柬埔寨保養廠直接交給「劉平」，案發時我在臺灣有
    金融帳戶，但是因為我人不在臺灣，無法把錢領出來，有時
    要付款還錢都會請鄭博文幫我處理，我7、8年前常常要付貨
    款，也是把錢匯到鄭博文弟弟的帳戶，然後請鄭博文幫我去
    付款等語，經查：
㈠、被告向鄭博文借用彰化銀行及渣打銀行帳戶，並將上開2帳戶
    之帳號提供予「劉平」，嗣告訴人林志聰及陳家葳分別遭如
    附表編號一、二所示之詐騙方式所騙，而於附表編號一、二
    所示匯款時間，匯入如附表編號一、二所示之金額至彰化銀
    行及渣打銀行帳戶，由盧韋利取得被害人匯款金額之2%作為
    報酬，隨後盧韋利再通知鄭博文自上開2帳戶中將告訴人陳
    家葳及林志聰所匯入之款項領出，鄭博文領款後扣除2%作為
    報酬即將剩餘款項交付予盧韋利，盧韋利再轉交予「劉平」
    等情，為被告所坦認，核與告訴人陳家葳於警詢中、告訴人
    林志聰於警詢及審理中、證人鄭博文於警詢、偵查及審理中
    、證人鄭俊亮、鄭偉文於警詢及偵查中之證述相符，復有臺
    南市政府警察局學甲分局學甲派出所受理詐騙帳戶通報警示
    簡便格式表、內政部警政署反詐騙諮詢專線紀錄表、金融機
    構聯防機制通報單、臺灣土地銀行匯款申請書、彰化商業銀
    行埔心分行109年3月13日彰埔字第10920001706號函附交易
    明細查詢、個人戶業務往來申請書、個人戶顧客印鑑卡、臺
    南市政府警察局學甲分局學甲派出所受理各類案件紀錄表、
    受理刑事案件報案三聯單、LINE對話紀錄截圖、彰化商業銀
    行埔心分行109年8月21日彰埔字第109129號函附臨櫃提領憑
    證、彰化商業銀行北中壢分行109年8月26日彰北壢字第1090
    160號函附提領傳票、通訊軟體對話紀錄、渣打國際商業銀
    行股份有限公司109年8月28日渣打商銀字第1090031878函附
    帳戶資料、桃園市政府警察局龍潭分局中興派出所受理各類
    案件紀錄表、受理刑事案件報案三聯單、受理詐騙帳戶通報
    警示簡便格式表、林志聰臺灣土地銀行活期儲蓄存款存摺及
    內頁、臺灣土地銀行匯款申請書、桃園市政府警察局龍潭分
    局中興派出所相片黏貼附對話紀錄截圖、渣打國際商業銀行
    股份有限公司109年12月22日渣打商銀字第1090051021號函
    附帳戶交易明細資料、對話紀錄列印資料在卷可參(見109年
    度偵字第12445號卷第37至43頁、第45至53頁、第57至69頁
    、第81至97頁、第189至197頁、第219至220頁、第247至253
    頁、109年度偵字第30903號卷第143至147頁、第175至203頁
    、第225至232頁、109年度偵字第32368號卷第9至13頁、第2
    9至30頁、第33至43頁、第49至55頁、第67至80頁、第95至9
    7頁、第101至103頁、本院金訴字卷第62頁、第128至146頁
    、第171至183頁、第225至227頁)，是此部分事實，應堪認
    定。　　
㈡、被告雖以上開供詞置辯，惟查：
 1、證人鄭博文於偵查中證稱：我要從柬埔寨回臺灣時，被告也
    就是我老闆跟我說有期貨黃金買賣，問我是否要賺外快，說
    需要我的帳戶，然後我去領投資人的投資款項，後來我回臺
    就用我父親及弟弟的帳戶，被告會跟我說匯款進來，請我能
    領就領，不然就隔天領，領出來後再交給他，我不清楚為何
    被告不用自己的帳戶，被告會傳匯款人的身分證給我看，讓
    我相信匯款的事情是合法，之前開庭我說領的款項是被告請
    我代收的車款，是因為我在開庭前有跟被告討論，被告就叫
    我說是車款，不要把事情複雜化等語；於審理中證稱：我有
    在柬埔寨的汽車美容廠工作，算是被告的員工，工作約1年
    的時間，被告跟我說要投資黃金還是期貨，跟我借用帳戶使
    用，我就提供我父親及弟弟名下的金融帳戶帳號給他，我是
    在109年12月底快回臺灣前，被告才跟我借帳戶，被告會傳
    訊息給我，告訴我帳戶裡有人匯款要我去領出來，我領款的
    時候，被告有時不在臺灣，領出來的錢有一筆是交給被告的
    太太，其他的錢是等被告回到臺灣當面交給被告，被告會給
    我匯款金額2%當報酬，在柬埔寨大部分都用美金或柬幣做交
    易，2種都方便使用，我只是純粹領被告薪水，沒有幫忙處
    理有關柬埔寨汽車美容廠或被告在臺灣建設公司的財務問題
    等語，證人鄭博文前後證述情節大致相符，而其在審理作證
    時已非被告之員工，不具有因為職務上屬對下屬管理之壓力
    而就事實有所隱瞞或為虛偽證述之動機，且被告當庭對於證
    人鄭博文所述情節並未辯駁，是堪認證人鄭博文上開證述應
    堪採信。而依證人鄭博文所述，被告係在證人鄭博文回臺前
    始借用帳戶，而證人鄭博文回台提供帳戶之帳號後，被告即
    通知證人鄭博文確認匯入帳戶之款項及提款，可見被告向證
    人鄭博文借用帳戶之目的僅係供本案告訴人2人匯入遭詐騙
    之款項所用，非被告所稱長期借用鄭博文所提供之金融帳戶
    並請託鄭博文提領款項繳付公司貨款或債務，否則依本案同
    樣是款項匯入鄭博文所提供之帳戶，被告僅需告知鄭博文有
    款項匯入請其將之領出即可，何需特別告知鄭博文為期貨黃
    金買賣款項並向鄭博文借用帳戶，且還傳送匯款人之個人資
    料以取信鄭博文，顯然是為掩蓋告訴人2人匯款之非法性。
 2、又被告於審理中供稱：（鄭博文錢領出來之後怎麼交給你？
    ）拿給我太太或等我回來的時候給我。（你終究是要到臺灣
    才能拿到這個帳戶裡面的錢？）對等語，可見被告要取得本
    案款項仍需待其回台後由鄭博文親自交付；另至109年12月2
    9日止，被告有在多達12家銀行中開立金融帳戶，其中就國
    泰世華商業銀行自108年10月2日至109年3月31日持續有匯出
    或匯入之交易紀錄等情，有銀行回應明細資料及國泰世華商
    業銀行存匯作業管理部110年2月8日國世存匯作業字第11000
    18404號函附交易明細資料在卷足憑（見109年度偵字第3694
    3號卷第53頁、第71至82頁），足認被告於本案案發時持有
    可供資金流通使用之金融帳戶，是縱被告不在臺灣，仍能透
    過銀行轉匯方式取得帳戶內之款項，其本可提供自己申辦之
    帳戶資料供他人領款後再自行領款，無需透過使用鄭博文之
    帳戶及由鄭博文提款後再交付被告之如此輾轉方式，被告所
    辯稱需借用鄭博文帳戶來匯款及請託鄭博文提領本案告訴人
    2人所匯入款項之原因即不存在；而告訴人林志聰於108年12
    月20日匯款新臺幣（下同）30萬2,000元後，鄭博文隨即於
    當日提領25萬元，再隔三日即同年2月23日提領9萬5,000元
    ，告訴人陳家葳於109年1月6日匯款90萬元、於翌日匯款82
    萬2,000元後，鄭博文於109年1月6日至8日間，共提款190萬
    元，有渣打銀行帳戶及彰化銀行帳戶交易明細附卷足參（見
    109年度偵字第32368號卷第95至97頁、109年度偵字第12445
    號卷第57至63頁），亦為證人鄭博文證述明確，上開提領情
    形，與一般詐騙集團詐騙被害人使其匯款入人頭金融帳戶後
    恐人頭帳戶遭警示凍結而無法取得詐騙款項遂盡速自帳戶中
    提領匯款金額之情形相同，參酌上開被告所述仍需回臺始會
    向鄭博文拿取匯入帳戶之款項，則被告毋須要求鄭博文需在
    匯款當日或翌日即從帳戶提領，益徵被告當知悉本案告訴人
    匯入之款項為遭詐騙所匯，則其借用鄭博文所提供之帳戶及
    盡速提款，顯係為了規避日後遭查獲本案犯行及無法提領詐
    騙款項之風險。
 3、證人鄭博文雖證述：我在柬埔寨有看過「劉平」這個人1次
    ，他當時在跟被告聊天，是被告跟我說那個跟他聊天的人叫
    做「劉平」，我沒跟「劉平」交談過，被告也沒說過「劉平
    」是他的投資夥伴或什麼關係，我不清楚被告說的投資是他
    自己要進行的，還是「劉平」要做的等語，惟鄭博文未曾與
    「劉平」實際接觸，對於被告所稱之期貨黃金買賣乙情並不
    知悉，而其認知所見之人名叫「劉平」亦係間接聽聞被告所
    述，則證人鄭博文所見之人是否確為「劉平」本人，已有疑
    義，更不得以鄭博文上開證述作為被告辯稱未與「劉平」共
    同詐欺取財或洗錢之有利認定。　　
 4、至被告雖稱其匯款予「劉平」係為做美金兌換等語，並提出
    中國工商銀行及柬埔寨ABA銀行匯款單據為證（見本院審金
    訴卷第81至93頁），惟觀諸中國工商銀行電子回單共4份，
    付款戶名皆為「許樹志」，柬埔寨ABA銀行匯款單共2份，匯
    款帳號戶名為「OUNG SAMBO」，而被告於審理中自陳：上開
    2個匯款帳戶名稱皆非我本人，「許樹志」是大陸人，在我
    柬埔寨修車廠旁邊開超市，我沒有大陸的銀行帳戶，只有15
    、16年前去過大陸1次，我給「許樹志」錢，「許樹志」再
    匯人民幣給「劉平」指定的人，「OUNG SAMBO」是我柬埔寨
    助理的帳戶，因為我怕被課稅，所以沒有用自己ABA的帳戶
    等語（見本院金訴字卷第63至65頁），被告提出上開匯款單
    據之匯款帳戶皆非其本人所有或為其本人使用，而是透過在
    柬埔寨之友人或助理帳戶輾轉將款項匯出，倘被告與「劉平
    」確僅係因兌換貨幣而有匯款往來，又被告所稱在柬埔寨係
    開設修車廠，並非以匯兌貨幣為業賺取中間匯差，應尋求最
    直接及最短的轉匯方式以減少因幣別不同轉換而造成之手續
    費或匯差，然被告卻迂迴的以他人帳戶匯款予「劉平」，顯
    非一般人小額匯兌之常態，足認被告係以不同帳戶將詐騙款
    項匯出以做金流斷點，其上開辯稱係推諉卸責之詞，尚難採
    信。　
㈢、綜上所述，被告上開辯解，尚不足為其有利之認定。本案事
    證明確，被告犯行堪以認定，應依法論科。
二、論罪科刑：
㈠、按洗錢防制法於第2條明定洗錢行為之態樣，並於第14條、第
    15條規定其罰則，俾防範犯罪行為人藉製造資金流動軌跡斷
    點之手段，去化不法利得與犯罪間之聯結，漂白不法利得。
    洗錢行為旨在掩飾、隱匿犯罪及因而獲取之財產利益，自係
    以犯罪之不法所得為標的，雖須先獲取犯罪不法利得，然後
    始有洗錢可言，惟財產犯罪行為人利用人頭帳戶收取犯罪所
    得之情形，於被害人將款項匯入人頭帳戶之際，非但財產犯
    罪於焉完成，並因該款項進入形式上與犯罪行為人毫無關聯
    之人頭帳戶，以致於自資金移動軌跡觀之，難以查知係該犯
    罪之不法所得，即已形成金流斷點，發揮去化其與前置犯罪
    間聯結之作用，而此不啻為洗錢防制法，為實現其防阻不法
    利得誘發、滋養犯罪之規範目的，所處罰之洗錢行為，此有
    最高法院109年度台上字第1680號判決可資參照。經查，被
    告先借用鄭博文之父親鄭俊亮及胞弟鄭偉文所申設之金融帳
    戶收取本案告訴人2人所匯之款項，其後又以柬埔寨友人及
    助理之帳戶將款項匯給「劉平」，皆係以非自己名下所有或
    實際使用之人頭帳戶收取及分配犯罪所得，從形式上難以察
    知上開帳戶所有人與被告之關聯，實已造成金流斷點，是被
    告以他人之帳戶收取及匯出詐騙款項，應成立洗錢罪。
㈡、核被告所為，係犯刑法第339條第1項詐欺取財、洗錢防制法
    第14條第1項洗錢等罪。
㈢、被告、「劉平」及本案詐騙集團成員，係在共同犯罪意思之
    聯絡下相互分工，並參與前揭犯行，自應就共同正犯間實行
    犯罪之行為共同負責。是被告、「劉平」及本案詐騙集團其
    他成員等人有犯意聯絡及行為分擔，應論以共同正犯。
㈣、被告所犯，同時觸犯詐欺取財罪及洗錢罪，為想像競合犯，
    應依刑法第55條前段規定，從一重論以洗錢罪。又被告所為
    ，各係侵害告訴人陳家葳及林志聰等不同被害人法益，2次
    犯罪行為亦各自獨立，其犯意各別，行為互殊，應予分論併
    罰。
㈤、爰以行為人之責任為基礎，審酌被告與「劉平」及其他詐騙
    集團成員分工實行詐欺犯行，使無辜民眾受騙而受有財產上
    損害，亦擾亂金融交易往來秩序，且詐欺集團得藉此輕易隱
    匿犯罪所得，造成執法機關不易查緝犯罪行為人或共犯之真
    實身分，所為應予非難，另審酌被告犯後否認犯行之犯後態
    度、於本案分工之角色、告訴人受損害之金額，兼衡被告之
    教育程度、生活經濟狀況等一切情狀，量處如主文所示之刑
    併定應執行之刑，及諭知易服勞役之折算標準。　
三、沒收：
    被告於偵查中供稱：「劉平」說會給我2%的報酬等語（見10
    9年度偵字第30903號卷第228頁），堪認被告因本案所獲得
    之犯罪所得為4萬480元（告訴人2人匯款總額202萬4,000元X
    2%= 4萬480元），該犯罪所得未扣案，惟仍應依刑法第38條
    之1第1項前段規定宣告沒收，並依同條第3項規定，於全部
    或一部不能沒收或不宜執行沒收時，追徵其價額。至被告給
    予鄭博文之報酬，僅係被告自行委由他人提領帳戶內款項所
    支付之費用，性質上為犯罪行為支出之成本，而依刑法第38
    條之1立法理由所載：「基於澈底剝奪犯罪所得，以根絕犯
    罪誘因之意旨，不問成本、利潤，均應沒收。」等旨，計算
    本案被告犯罪所得時不應扣除上開支付給鄭博文之費用，併
    此敘明。
據上論斷，應依刑事訴訟法第299條第1項前段，判決如主文。　
本案經檢察官彭師佑提起公訴，經檢察官劉倍到庭執行職務。
中　　華　　民　　國　　111 　年　　9 　　月　　30　　日
　　　　　    刑事第八庭  審判長法  官  許雅婷

                                法  官  徐雍甯

                                法  官　郭書綺

以上正本證明與原本無異。
如不服本判決應於收受判決後20日內向本院提出上訴書狀，並應
敘述具體理由。其未敘述上訴理由者，應於上訴期間屆滿後20日
內向本院補提理由書(均須按他造當事人之人數附繕本)「切勿逕
送上級法院」。 
　　　　　　　　　　　　　　　  書記官　蔡忠晏
中　　華　　民　　國　　111 　年　　10　　月　　3 　　日
附錄本案論罪科刑法條全文：
中華民國刑法第339條
意圖為自己或第三人不法之所有，以詐術使人將本人或第三人之
物交付者，處5 年以下有期徒刑、拘役或科或併科50萬元以下罰
金。
以前項方法得財產上不法之利益或使第三人得之者，亦同。
前二項之未遂犯罰之。
洗錢防制法第14條
有第二條各款所列洗錢行為者，處7年以下有期徒刑，併科新臺
幣5 百萬元以下罰金。
前項之未遂犯罰之。
前二項情形，不得科以超過其特定犯罪所定最重本刑之刑。  

附表：
編號 告訴人 詐欺方式 匯款時間 匯款金額 匯款帳戶  一 林志聰 本案詐騙集團成員於108年12月初，化名「泰舒曼」在網路上結識告訴人林志聰，佯稱自己為香港人，在操作外匯之公司任職云云，並介紹外匯投資網站予告訴人林志聰，致告訴人林志聰陷於錯誤，而於右列所示匯款時間匯款至指定帳戶。 108年12月20日11時50分 30萬2,000元 渣打銀行帳戶  二 陳家葳 本案詐騙集團成員於108年10月28日，化名「王凱」在網路上結識告訴人陳家葳，佯稱自己在香港金融公司任職，不能以自己名義投資公司，需借助人頭投資云云，致告訴人陳家葳陷於錯誤，而於右列所示匯款時間匯款至指定帳戶。 109年1月6日15時11分 90萬元 彰化銀行帳戶    109年1月7日11時50分 82萬2,000元 彰化銀行帳戶